臺灣高等法院刑事判決
111年度侵上訴字第189號
上  訴  人  臺灣新北地方檢察署檢察官
上  訴  人  
即  被  告  馮○○



選任辯護人  張本立律師（扶助律師）
上列上訴人等因被告家暴妨害性自主案件，不服臺灣新北地方法
院110年度侵訴字第113號，中華民國111年5月16日第一審判決（
起訴案號：臺灣新北地方檢察署110年度偵緝字第2363號），提
起上訴，本院判決如下：
    主  文
原判決撤銷。
馮○○犯強制性交罪，處有期徒刑壹年拾月。緩刑伍年，緩刑期間
付保護管束，並應自本判決確定之日起壹年內接受拾伍小時法治
教育課程。
    事  實
一、馮○○與成年之Ａ女（代號AD000-A109454號，真實姓名年籍詳
    卷）前曾為男女朋友，並同居在Ａ女位於新北市○○區○○街之
    租屋處（地址詳卷），具有家庭暴力防治法第3條第2款之家
    庭成員關係，兩人於民國109年9月12日、13日接連因Ａ女前
    男友問題持續爭吵，於同年月13日下午4時許，在上開租屋
    處內，馮○○竟基於強制性交犯意，將Ａ女壓制於沙發上，強
    行拉扯Ａ女所著短褲及內褲至大腿處，過程遭Ａ女以一手拉褲
    頭及一手推開及腳踢方式抵抗，馮○○仍違反Ａ女意願，推倒
    欲起身之Ａ女及揮打巴掌，以手指插入Ａ女陰道內1次得逞，
    導致Ａ女受有右大腿前側抓痕約2公分及左面掌摑傷痕3條各
    約5至6公分之傷害。嗣經Ａ女驗傷並報警處理，始悉上情。
二、案經Ａ女訴由新北市政府警察局土城分局報請臺灣新北地方
    檢察署檢察官偵查起訴。
    理  由
一、證據能力：
　　按被告以外之人於審判外之陳述，雖不符刑事訴訟法第159
    條之1至第159條之4之規定，而經當事人於審判程序同意作
    為證據，法院審酌該言詞陳述或書面陳述作成時之情況，認
    為適當者，亦得為證據。又當事人、代理人或辯護人於法院
    調查證據時，知有第159條第1項不得為證據之情形，而未於
    言詞辯論終結前聲明異議者，視為有前項之同意，同法第15
    9條之5亦有明定。查本件檢察官、上訴人即被告馮○○及其辯
    護人就本判決所引用之各該被告以外之人於審判外陳述，迄
    至言詞辯論終結，均未主張有刑事訴訟法第159條第1項不得
    為證據之情形（見本院卷第109至110、171頁），本院審酌
    該等供述證據作成時，核無違法取證或其他瑕疵，認為以之
    作為本案之證據屬適當，依刑事訴訟法第159條之5規定，自
    有證據能力。至其餘所引認定被告犯罪事實之非供述證據，
    均查無公務員違反法定程序取得之情形，依刑事訴訟法第15
    8條之4反面規定，亦具證據能力。
二、認定犯罪事實所憑之證據及理由：　　
　㈠上開事實，業據被告於偵訊、本院審理時坦承不諱（見偵緝
    卷第21頁、本院卷第172、173、175頁），並據證人Ａ女於偵
    訊、原審審理時證述在卷（見偵卷第29至30、140至151頁）
    ，且有Ａ女之醫院驗傷照片亞東紀念醫院109年9月13日衛醫
    字第2759號受理疑似性侵害事件驗傷診斷書及驗傷照片(見
    不公開偵卷第5至7頁，原審不公開卷第5至13頁)、性侵害犯
    罪事件通報表(見不公開偵卷第16頁正反面)、性侵害案件被
    害人調查表㈠㈡(見不公開偵卷第17至18頁反面)、性侵害案件
    嫌疑人調查表㈠㈡(見不公開偵卷第20、21頁反面)、性侵害案
    件被害人調查表(見不公開偵卷第23至24頁)、新北市政府家
    庭暴力暨性侵害防治中心111年1月13日新北家防綜字第1113
    411143號函暨個案摘要報告(見原審卷第69至72頁）、原審1
    11年4月18日勘驗偵訊光碟之筆錄(見原審卷第152至157頁)
    在卷可稽，足認被告前揭任意性自白與事實相符，堪予採信
    。
　㈡被告雖於原審、上訴及本院準備程序時供認於上開時、地與Ａ
    女發生爭吵、脫Ａ女褲子及傷害Ａ女，惟堅決否認有何強制性
    交犯行，辯稱：我沒有違反Ａ女意願，亦未將手指插入Ａ女陰
    道內，我當時只是想要激怒Ａ女，在脫Ａ女褲子時，手隔著內
    褲碰到Ａ女陰部，沒有強制性交犯意云云。惟查：
　1.案發時被告與Ａ女為男女朋友關係，並同居在○○區租屋處，
    雙方於109年9月12晚上、13日下午，在租屋處內發生爭執，
    被告於13日下午4時許與Ａ女發生肢體衝突，試圖脫掉Ａ女褲
    子，Ａ案發當天晚間7點30分有至醫院驗傷，經診斷受有右大
    腿前側抓痕約2公分、左面掌摑傷痕3條各約5至6公分之傷害
    之事實，業據被告於原審審理時供認在卷（見原審卷第60、
    161、162頁），核與證人Ａ女於原審審理時證述明確（見原
    審卷第141、146、147頁），並有亞東紀念醫院109年9月13
    日北府衛醫字第2759號受理疑似性侵害事件驗傷診斷書及驗
    傷照片各1份在卷可證（見不公開偵卷第5至7頁、原審不公
    開卷第5至13頁)，此部分事實，應堪認定。
　2.證人Ａ女於偵訊證稱：被告在109年9月13日下班回來後一直
    跟我吵架，我不理他，我當時是穿短褲，被告過來脫我褲子
    ，我抓住褲頭不讓被告脫，我們有肢體拉扯，他用手指插入
    我陰道，我有用腳踹被告，但被告力氣很大，反抗過程中我
    也有打被告幾巴掌，但被告也呼了我5、6個巴掌，這天後我
    們就沒有住在一起，當天我就去驗傷等語（見偵卷第30頁）
    ；復於原審審理時證稱：案發前一天就因為前男友的事在爭
    吵，案發當天下午被告繼續找我吵，我不理被告，被告就開
    始想要性侵我，並脫我短褲，連著內褲一起拉，我一隻手拉
    著褲頭，一隻手推被告，但被告力氣比我大，我一邊褲子被
    拉到大腿處，被告用手摳我下體陰道大約5、6秒，被告用手
    指頭摳我下體陰道，我非常有感覺，因為很痛，我說「你放
    開我」、「你不要這樣」，被告則稱「操你媽的逼、我就是
    要幹妳」，我大腿的受傷是被告於脫我褲子及摳我下體時，
    因為我抵抗而遭被告抓傷的，我們還互打巴掌，我們接連兩
    天吵架，我當時並不願意跟被告發生性關係等語（見原審卷
    第141至143、147至149頁），指述遭被告強脫褲子，並壓制
    在沙發上，過程中遭被告以手指強行插入陰道內，並於欲起
    身時因反抗而遭被告揮打巴掌等情節具體明確，並無瑕疵可
    指。
　3.被告於偵訊中供承：案發當天我跟Ａ女有發生爭執，並脫Ａ女
    褲子，把手指插入Ａ女陰道內等語不諱（見偵緝卷第21頁）
    ，且Ａ女於案發當天晚間前往醫院驗傷，其外陰部採得與被
    告DNＡ-STR型別相符之生物跡證，此有內政部警政署刑事警
    察局109年11月18日刑生字第1098008920號鑑定書在卷可佐(
    見偵卷第9至10頁背面)，足認被告確有將手指插入Ａ女陰道
    。
　4.復觀諸Ａ女之醫院驗傷照片（見原審不公開卷第7、11頁），
    其臉部左側有明顯傷痕，且大腿內側遭抓傷之部位距離下體
    部位僅數公分，可佐證Ａ女指稱被告於強脫其褲子及用手指
    強插Ａ女陰道時，確實有施以強暴手段，及其抵抗過程中遭
    被告打巴掌，致Ａ女成傷等詞非虛。
　5.綜上，Ａ女之證述，有上開補強證據佐證，足以擔保其真實
    性，自堪採信。據此，足證被告案發時確有違反Ａ女意願，
    以強暴之方法，以手指插入Ａ女陰道內無訛。被告原否認犯
    罪之上開辯解，顯係卸責之詞，難認可採。
  ㈢綜上所述，本案事證已臻明確，被告犯行堪以認定，應依法
    論科。　　
三、論罪：
  ㈠家庭暴力防治法所稱家庭暴力，係指家庭成員間實施身體或
    精神上不法侵害之行為；所稱家庭暴力罪，係指家庭成員間
    故意實施家庭暴力行為而成立其他法律所規定之犯罪，家庭
    暴力防治法第2條第1款、第2款分別定有明文。查被告與Ａ女
    原係男女朋友，案發時係同居關係，2人間具有家庭暴力防
    治法第3條第2款所稱之家庭成員關係。被告對Ａ女為上開性
    侵害行為，係屬家庭成員間故意實施身體上不法侵害之行為
    ，即為家庭暴力防治法所稱之家庭暴力罪，且構成刑法之妨
    害性自主罪，應依刑法之規定予以論處。
  ㈡核被告所為，係犯刑法第221條第1項之強制性交罪。被告於
    強脫Ａ女褲子時抓傷Ａ女大腿，及壓制欲起身之Ａ女過程中，
    揮打Ａ女巴掌，致Ａ女受有傷害，其傷害與性交行為之間有緊
    密關連性，屬為壓抑Ａ女性自主權，所施強暴手段之當然結
    果，不另論罪。
　㈢刑之減輕：
　　按刑法第59條之酌量減輕其刑，以犯罪另有其特殊之原因與
    環境，在客觀上足以引起一般同情，認即予宣告法定最低刑
    期，猶嫌過重者，即有其適用(最高法院51年台上字第899號
    判決意旨參照) ；再刑法第59條規定犯罪之情狀可憫恕者，
    得酌量減輕其刑，其所謂「犯罪之情狀」，與同法第57條規
    定科刑時應審酌之一切情狀，並非有截然不同之領域，於裁
    判上酌減其刑時，應就包括刑法第57條所列舉之10款事項等
    犯罪一切情狀，予以全盤考量，審酌其犯罪有無可憫恕之事
    由，如有無特殊之原因與環境，在客觀上足以引起一般同情
    ，以及宣告法定低度刑，是否猶嫌過重等，以為判斷。查被
    告為本案強制性交犯行，固值非議，惟被告與Ａ女本為同居
    男女朋友，雙方係有感情之人，僅因細故雙方發生爭執，被
    告一時衝動為本案犯行，其犯後於本院審理時終坦承犯行，
    並與Ａ女達成和解、賠償損害新臺幣50萬元，並徵得Ａ女原諒
    等情，有本院調解筆錄、公務電話紀錄在卷可憑（見本院卷
    第161至162、217、219頁），態度尚稱良好，非無悔悟之心
    。本院綜核被告一切情狀，認縱量處最低度刑有期徒刑3年
    ，未免過苛，猶屬情輕法重，應有足堪憫恕之處，爰依刑法
    第59條規定，減輕其刑。
四、撤銷改判之理由：
　  原審認被告犯行事證明確，而予以論罪科刑，固非無見，惟
    原審未斟酌上開事由，而適用刑法第59條之規定，尚有未恰
    。檢察官上訴意旨固指摘：被告所為造成Ａ女心理上陰影，
    且未向Ａ女表示歉意、賠償其損害，並取得Ａ女原諒，原審量
    刑過輕云云，惟被告上訴後，業已坦認犯行，並與Ａ女達成
    和解，賠償損害，徵得其原諒，已如前述，是原審量刑基礎
    既有變動，檢察官指摘原審量刑過輕部分，即失所據，其上
    訴自無理由。至被告上訴時否認犯行所主張各節，雖無理由
    ，業經本院論駁如上，惟被告上訴請求依刑法第59條規定酌
    減其刑，為有理由，自應由本院將原判決予以撤銷改判。
五、科刑：
　　爰以行為人之責任為基礎，審酌被告因細故與女友Ａ女發生
    爭執，一時衝動為強制性交犯行，侵犯Ａ女性自主權，應予
    非難，惟念及其於本院審理時坦承犯行，並與Ａ女達成和解
    ，履行賠償，犯後非無悔意，兼衡其素行、犯罪動機及目的
    （口角爭執一時衝動）、手段（以強暴方式，將手指深入Ａ
    女陰道）、所生危害（造成Ａ女身心受創），暨被告自陳高
    中畢業之智識程度、目前從事廚師，每月收入5萬餘元之家
    庭生活經濟狀況（見本院卷第174頁）等一切情狀，量處如
    主文第二項所示之刑，以資懲儆。
六、緩刑之宣告：　　
　  刑法第74條規定宣告緩刑，固須以被告未曾因故意犯罪受有
    期徒刑以上刑之宣告，或前因故意犯罪受有期徒刑以上刑之
    宣告，執行完畢或赦免後，五年以內未曾因故意犯罪受有期
    徒刑以上刑之宣告者，始得為之。惟上開所謂受有期徒刑以
    上刑之宣告，係指宣告其刑之裁判確定者而言（司法院院解
    字第2918號解釋、最高法院54年台非字第148號判決意旨參
    照參照）。查被告因偽造文書、違反保護令等案件，經法院
    判處罪刑，目前分別上訴繫屬於本院臺南分院審理中或甫經
    臺灣臺南地方法院於111年12月9日宣判，而均尚未確定等情
    ，有本院被告前案紀錄表可稽（見本院卷第256至257頁），
    依前開說明意旨，被告於本案自非不得宣告緩刑。本院審酌
    被告前雖曾因妨害風化等案件而受有期徒刑以上刑之宣告，
    惟於104年2月5日易科罰金執行完畢後，5年以內未曾因故意
    犯罪受有期徒刑以上刑之宣告，此有本院被告全國前案紀錄
    表1份在卷可憑（見本院卷第249頁）。被告於本院審理時坦
    承犯行，並與Ａ女達成和解，履行賠償，經Ａ女同意原諒並給
    予被告緩刑之機會（見本院卷第161頁之調解筆錄），已獲
    得Ａ女原諒，非無悔改之心。其因一時失慮，致罹刑典，本
    院認為被告經此偵、審程序及科刑教訓後，應知所警惕而無
    再犯之虞，本院綜合各情，認對其所宣告之刑，以暫不執行
    為適當，爰依刑法第74條第1項第2款規定，併予宣告緩刑5
    年，以啟自新。再考量為防止被告再犯暨使其確實知所警惕
    ，並深刻瞭解法律規定及守法之重要性，爰依刑法第74條第
    2項第8款規定命其應自本判決確定之日起一年內完成法治教
    育課程15小時，俾由執行機關能予適當督促，且由觀護人給
    予適時之協助與輔導，以期導正及建立其正確法律觀念，復
    依刑法第93條第1項第1款、第2款規定諭知於緩刑期間付保
    護管束。倘被告於緩刑期間違反上述負擔情節重大，足認原
    宣告之緩刑難收其預期效果，而有執行刑罰之必要者，得依
    刑法第75條之1第1項第4款規定，撤銷其緩刑宣告，附予敘
    明。
據上論斷，應依刑事訴訟法第369條第1項、364條、第299條第1
項前段，刑法第74條第1項第2款、第2項第8款、第93條第1項第1
款、第2款，判決如主文。
本案經檢察官陳傳宗到庭執行職務。
中　　華　　民　　國　　111 　年　　12　　月　　21　　日
                     刑事第二庭 審判長法　官 遲中慧
                                      法　官 邱筱涵
                                      法　官 顧正德
以上正本證明與原本無異。
如不服本判決，應於收受送達後20日內向本院提出上訴書狀，其
未敘述上訴之理由者並得於提起上訴後20日內向本院補提理由書
（均須按他造當事人之人數附繕本）「切勿逕送上級法院」。
                                      書記官 莊佳鈴
中　　華　　民　　國　　111 　年　　12　　月　　21　　日
附錄：本案論罪科刑法條全文
中華民國刑法第221條
（強制性交罪）
對於男女以強暴、脅迫、恐嚇、催眠術或其他違反其意願之方法
而為性交者，處 3 年以上 10 年以下有期徒刑。
前項之未遂犯罰之。